【裁判字號】    95,交聲,827
【裁判日期】    950926
【裁判案由】    聲明異議
【裁判全文】
臺灣臺中地方法院交通事件裁定  95年度交聲字第827號
原處分機關  交通部公路總局臺中區監理所
受處分人    甲○○
上列受處分人因違反道路交通管理處罰條例案件，對於交通部公
路總局臺中區監理所民國95年8月28日所為之裁決書（原處分字
號：中監違字第裁60─HA0000000號），聲明異議，本院裁定如
下：
    主    文
異議駁回。
    理    由
一、原處分機關略以：異議人即受處分人（下稱異議人）甲○○
    於民國九十五年六月二十五日下午二時三十五分許，駕駛車
    牌號碼八二０一─ＨＹ號自用小客車，在中縣０８９線４Ｋ
    ＋１００Ｍ處因「行車限速五十公里，經測時速七十三公里
    ，超速二十三公里滿二十公里以上」違規，經臺中縣警察局
    交通警察隊依違反道路交通管理處罰條例第四十條第一項規
    定逕行舉發。而異議人未於期限內到案，經原處分機關於九
    十五年八月二十八日以中監違字第裁６０─ＨＡ00000
    00號裁決書裁處罰緩新台幣（下同）二千元，逾期依裁決
    書處罰主文裁處等語。
二、異議人聲明異議意旨略以：本件交通違規發生於民國九十五
    年六月二十五日，於接獲罰單即前往監理站辦理扣照三個月
    ，異議人雖知九十五年七月一日以後即不可再以駕照扣抵，
    但請念即法律原則上不溯及既往之原則，異議人得以吊扣駕
    照方式等語。
三、按汽車駕駛人，行車速度，超過規定之最高時速，或低於規
    定之最低時速，處新臺幣一千二百元以上二千四百元以下罰
    鍰，修正前道路交通管理處罰條例第四十條第一項定有明文
    。次按道路交通管理處罰條例第八十七條第一項規定：受處
    分人不服第八條主管機關所為之處罰，得於接到裁決書之翌
    日起二十日內，向管轄地方法院聲明異議。人民對於中央或
    地方機關之行政處分，認為違法或不當，致損害其權利或利
    益者，得依本法提起訴願。但法律另有規定者，從其規定；
    本法所稱行政處分，係指中央或地方機關就公法上具體事件
    所為之決定或其他公權力措施而對外直接發生法律效果之單
    方行政行為。道路交通管理處罰條例第八十七條第一項、訴
    願法第一條、第三條、行政程序法第九十二條等均亦有明文
    規定。又按汽車所有人、駕駛人違反道路交通管理，經「主
    管機關裁決後」「逾二十日未向管轄地方法院聲明異議」，
    或「其聲明異議經法院裁定確定」，而不依裁決或裁定繳納
    罰鍰或不繳送汽車牌照、駕駛執照者，依下列規定處理之：
    罰鍰不繳者，按其罰鍰數額，「易處」吊扣汽車牌照或駕駛
    執照一個月至三個月；不依期限繳送汽車牌照或駕駛執照者
    ，吊銷其汽車牌照或駕駛執照。前項第三款之汽車所有人、
    駕駛人如無汽車牌照或駕駛執照可資「易處」吊扣時，得就
    原處分或裁定確定之罰鍰加倍處罰；逾十五日後仍不繳納者
    ，移送法院強制執行，修正前道路交通管理處罰條例第六十
    五條第一項第三款、第二項亦有明文。是以修正前道路交通
    管理處罰條例關於處分機關之易處處分，需以受處分人於裁
    決後逾二十日未向法院異議，或異議經法院裁定確定，為前
    提要件。顯見「易處吊照」本身，並非道路交通管理處罰條
    例第八條主管機關所為之「處罰」，而係汽車所有人、駕駛
    人違反道路交通管理，經「主管機關裁決後」，「逾二十日
    未向管轄地方法院聲明異議」，或「其聲明異議經法院裁定
    確定」後，針對「已確定處罰」之執行事項，行政主管機關
    依其職權所為行政裁量權之作用（准否易處吊照之表示），
    依據行政程序法第九十二條、訴願法第三條等規定，性質上
    為行政處分甚明。
四、經查，本件異議人對於上揭違規事實並未爭執，上揭裁決書
    於九十五年八月二十八日下午十五時四十分許，即由異議人
    簽收，有上揭裁決書及送達證書各一份在卷可憑，異議人違
    規事實明確，應可認定，本院經查亦無任何證據足資證明執
    勤警員有捏造事實或違法取締之情事，則執勤警員本其加強
    道路交通管理、維護交通秩序、確保交通安全職責所為之當
    場舉發，自應受到合法、正確而真正之推定。從而，原處分
    機關據以援引上開規定，裁處罰鍰二千元，並無不當，是以
    本件異議為無理由，應予駁回。至於異議人另辯稱因依照修
    正前道路交通管理處罰條例第六十五條第一項第三款之規定
    易處吊扣駕駛執照，但因九十五年七月一日實施新法，監理
    所不吊扣駕駛執照，經查此案仍在舊法期間以內，故仍應依
    舊法規定處理，得以吊扣駕駛執照方式處罰云云。然如上所
    述，主管機關（臺中區監理所）是否准許易處吊照之行為，
    並非道路交通管理處罰條例第八條主管機關所為之「處罰」
    ，亦非法院得依道路交通管理處罰條例第八十七條第一項審
    查之標的，而係對於已確定之處罰（裁處確定），行政主管
    機關依其職權所為行政裁量權之作用，依據行政程序法第九
    十二條、訴願法第三條等規定，性質上為行政處分，如主管
    機關作成拒絕易處吊扣駕照聲請之處分，受處分人就該處分
    ，認為有違法或不當，致損害其權利或利益者，依訴願法之
    規定，應向該管轄之行政機關提起訴願以為救濟，方屬合法
    。本件異議人就該車是否得易處吊扣駕照部分之處分，既非
    屬普通法院之審理範圍，其未向該管行政機關（本件為交通
    部）提起訴願，而逕向本院提起異議，即有未洽，亦應駁回
    ，附此敘明。
五、據上論斷，應依道路交通管理處罰條例第八十七條第二項、
    道路交通案件處理辦法第十九條，裁定如主文。
中    華    民    國    95    年    9     月    26    日
                          交通法庭    法  官  林源森
以上正本證明與原本無異。
如不服本裁定，應於送達後五日內，向本院提出抗告狀。
                                      書記官  魏宏銘
中    華    民    國    95    年    9     月    26    日


司法院資訊處製作；財團法人民間司法改革基金會備份。
